【裁判字號】    98,台上,1144
【裁判日期】    980305
【裁判案由】    偽造有價證券
【裁判全文】
最高法院刑事判決            九十八年度台上字第一一四四號
上  訴  人  甲○○
上列上訴人因偽造有價證券案件，不服台灣高等法院台中分院中
華民國九十七年十二月九日第二審更審判決（九十六年度重上更
(四)字第七七號，起訴案號：台灣台中地方法院檢察署八十六年度
偵字第九七五、九七六、一一四七、二二五九號），提起上訴，
本院判決如下：
    主  文
原判決撤銷，發回台灣高等法院台中分院。
    理  由
本件原判決認定上訴人甲○○前任職台中市第二信用合作社大智
分社（下稱台中二信大智分社）副理，其於民國八十年底至八十
一年一月間因失察而收受案外人張文雄所交付如原判決附表一所
示之偽造公司股票及原判決附表二所示之變造公司股票（尚有如
原判決附表三及附表四所示之公司股票）供作其對張文雄債權之
擔保，而於八十一年三、四月間查悉上開股票並非真正後，因自
己積欠林維連新台幣（下同）三、六三六萬元借款債務，無力清
償，屢受林維連催討，苦思無策，乃於八十五年六月間某日夜間
零時至一時許，在其當時位於台中市○○路○段一五六號十樓之
四住所內，主動出示該偽造及變造公司股票於林維連，表明各該
公司股票係屬偽造及變造，經林維連過目後，認該偽、變造公司
股票仍具擔保債權之價值，而同意收受，上訴人遂意圖供行使之
用，當場將各該偽造及變造之公司股票交付於知情之林維連。嗣
因上訴人遲不能返還借款，林維連不甘受損，乃以上訴人涉犯詐
欺取財罪嫌，並提出上開之偽、變造公司股票，報請前台灣省警
務處刑事警察大隊偵辦等情。因而撤銷第一審判決，改判論處上
訴人交付偽造公司股票罪刑，固非無見。
惟查刑法第二百零一條第二項後段之意圖供行使之用而交付偽造
、變造之有價證券罪，其犯罪構成要件「意圖供行使之用」之「
行使」，係指以偽造、變造之有價證券，作真正之有價證券使用
之意，含有詐欺取財之性質；而該條文所指之「交付」，係指相
對人明知有價證券為偽造或變造，而移轉占有於知情之對方，以
供相對人向他人行使，而非由自己行使。故交付偽造、變造之有
價證券予知情之對方時，如無使相對人向不知情之他人行使之意
圖，即不成立此罪，至於受交付人是否有向他人行使，與本罪之
成立不生影響。本件告訴人林維連於八十五年八月二十二日警詢
時稱：「……，當時甲○○曾告訴我，他曾拿貳、張股票去給
他的朋友鑑定，結果是假股票，我當時是抱著這些拖垮甲○○的
股票，應該有些是真實的，因如果部分是真實的股票，我可以拿
去換錢，免得損失太過嚴重，所以我才要求把那些股票帶回我那
裡存放……。」等語（見偵字第一六六二三號影印卷第三十八頁
背面、第三十九頁）；又證人陳春府於原審法院更(一)審審理時證
稱：「我與被告（指上訴人）是很久的朋友，都會互相關心，因
為被告財務出狀況，我比較常去被告家裡，有一次林維連半夜去
被告家裡拿股票，我剛好在場，因為被告欠林維連錢，被告告訴
林維連說他是因為別人拿假股票向他騙錢才會缺錢，林維連不相
信股票是假的，被告有跟他說，他有拿一、二張股票去鑑定是假
的，且拿假股票給他的人又跑了，林維連就說要將股票再拿去鑑
定，因為我怕林維連拿去檢舉，所以這樣做我很不贊成，後來林
維連堅持股票裡面應該有幾張是真的，林維連一直說要拿去鑑定
。」等語（見更(一)字卷第二一二頁），上述二人之所述情事如果
無訛，則林維連拿走上訴人之股票之目的是希望有部分股票係真
正可抵債，而欲拿股票去鑑定，並無以假股票另向他人行使之意
圖，上訴人是否有使林維連持偽造、變造之股票向他人行使之犯
行，仍非無疑。上開有利上訴人之證詞，為何不足為有利上訴人
之認定，原判決未予說明，已有判決理由欠備之違誤。又原判決
既認定上訴人出示偽造、變造之股票時已表明係屬偽造、變造之
股票，則該股票並無何價值，不能供債權之擔保，原判決事實欄
記載林維連認仍具擔保債權之價值，而同意收受，上訴人遂意圖
供行使之用，而交付該股票供擔保等情，似與常理有違，原判決
復未說明認定上訴人係為供擔保而交付該股票所憑之證據與理由
，亦有未合。究竟上訴人交付系爭偽造、變造之股票時，有無意
圖供林維連向他人行使之意圖，原審未詳查、究明，難謂無調查
未盡之違法。上訴意旨指摘原判決違法，尚非全無理由，應認仍
有發回更審之原因。又原判決理由欄七不另為無罪諭知部分，基
於審判不可分原則，應併予發回。
據上論結，應依刑事訴訟法第三百九十七條、第四百零一條，判
決如主文。
中    華    民    國  九十八  年    三    月    五    日
                      最高法院刑事第五庭
                          審判長法官  陳  正  庸
                                法官  賴  忠  星
                                法官  林  秀  夫
                                法官  宋      祺
                                法官  陳  祐  治
      本件正本證明與原本無異
                                      書  記  官
中    華    民    國  九十八  年    三    月   十二   日
                                                      Ｑ


司法院資訊處製作；財團法人民間司法改革基金會備份。
